臺灣高等法院臺南分院刑事判決　　　　　100年度上易字第4號
上　訴　人　臺灣臺南地方法院檢察署檢察官
上　訴　人
即　被　告　陳銀輝
上　訴　人
即　被　告　陳銀發
上　訴　人
即　被　告　陳銀池
被　　　告　陳銀財
上列上訴人等因被告等家暴傷害案件，不服臺灣臺南地方法院99
年度易字第634號中華民國99年11月19日第一審判決（起訴案號
：臺灣臺南地方法院檢察署99年度偵字第3225、5843、5844號）
，提起上訴，本院判決如下：
    主  文
上訴駁回。
陳銀輝、陳銀池、陳銀發均緩刑貳年，緩刑期內均付保護管束。
    事  實
一、陳銀輝、陳銀發及陳銀池為兄弟關係，係屬家庭暴力防治法
    第3條第4款之家庭成員關係，於民國98年10月7日晚上8時許
    ，在臺南市○○街97號2樓陳銀發住處內，陳銀發與陳銀輝
    、陳銀池、陳銀財四人因財務問題而起爭執，陳銀池、陳銀
    發先各基於傷害之犯意，陳銀池先徒手毆打陳銀發之鼻樑，
    陳銀發則以腳踹踢陳銀池腹部；陳銀輝見狀，即徒手毆打陳
    銀發之頭部後，再以手勒住陳銀發之脖子；陳銀發為掙脫陳
    銀輝之束縛，以手扳開其勒住脖子之右手，造成陳銀輝之右
    手瘀腫並第一掌骨骨折，嗣陳銀發之配偶施秋雲因聽見爭執
    聲音吵雜上樓察看，見狀出言制止，陳銀池另基於傷害故意
    ，以徒手拉扯施秋雲頭髮，並毆打施秋雲之頭部，致施秋雲
    受有頭部、右額頭、右膝及左手手指多處毆擊傷合併瘀血等
    傷害；陳銀發受有頭部外傷、鼻樑及上唇挫傷瘀血、頸及胸
    前挫傷、下背挫傷、右肩挫傷瘀血、左耳後撕裂傷0.8公分2
    處、右耳撕裂傷0.5公分及右手第四指挫傷瘀血等傷害；陳
    銀輝受有右手瘀腫並第一掌骨骨折之傷害；陳銀池則受有左
    手脕挫傷皮下瘀血之傷害。
二、案經陳銀輝、陳銀池告訴及陳銀發、施秋雲訴由臺南市警察
    局第二分局報請臺灣臺南地方法院檢察署檢察官偵查起訴。
    理  由
甲、關於證據能力之說明：本件以下所引用之供述證據，業經檢
    察官及全體被告於本院準備及審理程序時，表示同意採為證
    據之意思，本院審酌前開證據之作成或取得之狀況，並無非
    法或不當取證之情事，且亦無顯不可信之情況，復經本院於
    審判期日就上開證據依法進行調查、辯論，依刑事訴訟法第
    159條之5第1項規定，均具有證據能力。
乙、有罪部分：
一、上開犯罪事實，業據被告陳銀輝、陳銀池、陳銀發於本院審
    理時坦白承認，核與證人即告訴人陳銀發及施秋雲（就被告
    陳銀輝、陳銀池部分）；陳銀輝、陳銀池（就被告陳銀發部
    分）於警詢、偵查及原審證述情節相符，並有陳銀發、施秋
    雲所提出台南市立醫院診斷證明書共四紙附卷可稽。事證明
    確，其等犯行均堪認定。
二、核被告陳銀輝、陳銀池及陳銀發等三人之所為，均係犯刑法
    第277條第1項之傷害罪。又被告陳銀輝、陳銀發及陳銀池為
    兄弟關係，有其等戶籍謄本及戶役政查詢資料列印單附於臺
    灣臺南地方法院98年度家護字第635號通常保護令事件影印
    卷內可查，其等係屬家庭暴力防治法第3條第4款所示之現為
    四親等以內旁系血親之家庭成員關係，其等三人相互間故意
    實施傷害之家庭暴力行為而成立上開罪名，依家庭暴力防治
    法第2條第2款之規定，另成立家庭暴力罪。
三、原審就被告陳銀輝、陳銀池及陳銀發前揭犯行部分，認為罪
    證明確，並審酌該等被告三人前均無任何犯罪紀錄，素行堪
    稱良好，此次僅係因家產之分配爭執而引起之偶發事件，且
    告訴人陳銀發、施秋雲、陳銀輝及陳銀池所受之傷害尚屬輕
    微等一切情節，適用刑法第227條第1項、第41條第1項、第
    51條第6款，刑法施行法第1條之1，量處被告陳銀輝、陳銀
    發各拘役二十日；量處被告陳銀池（二罪）各拘役二十日，
    應執行拘役三十日。並諭知如易科罰金均以新臺幣一千元折
    算一日。且說明被告陳銀池所犯上開二傷害罪，其犯意各別
    ，應分論併罰；被告陳銀輝係見被告陳銀池與陳銀發之間發
    生肢體衝突後，陳銀池遭陳銀發踢中腹部後，始對陳銀發加
    以傷害，難認被告陳銀輝及陳銀池間，就傷害陳銀發之犯行
    ，具有犯意聯絡及行為分擔，不應成立共同正犯，檢察官認
    其二人有共同犯意聯絡，容有誤解。本院經核原判決此部分
    認事用法，均無不合，量刑亦屬妥適。雖原判決漏未說明被
    告陳銀輝、陳銀池、陳銀發三人另犯家庭暴力防治法第2條
    第2款之家庭暴力罪，然家庭暴力罪並無刑罰之規定，原審
    就此部分適用刑法第277條第1項論罪科刑，即無不合，雖漏
    未說明該等被告另犯家庭暴力罪，仍難指為瑕疵，自不構成
    撤銷之理由，附此敘明。被告陳銀輝、陳銀池、陳銀發提起
    上訴僅請求諭知緩刑之判決而未指摘原審判決有何不當，為
    無理由，應予駁回。
四、末查被告陳銀輝、陳銀池、陳銀發三人未曾受有期徒刑以上
    刑之宣告，有臺灣高等法院被告全國前案紀錄表在卷可稽。
    又被告事後已與告訴人陳銀發、施秋雲（被告陳銀輝及陳銀
    池部分）；陳銀輝、陳銀池（被告陳銀發部分）達成民事和
    解，並以撤回告訴狀表達不予訴究之意，有臺灣臺南地方法
    院99年度訴字第1497號侵權行為損害賠償事件之和解筆錄及
    撤回告訴狀各二份在卷可按。本院認為該等被告經此次偵、
    審程序，當知警惕，信無再犯之虞，因認其所受刑之宣告，
    以暫不執行為適當，爰依刑法第74條第1項第1款之規定併予
    宣告緩刑二年，以勵自新，並依家庭暴力防治法第38條第1
    項之規定，令該等被告於緩刑期內付保護管束。
丙、無罪部分：
一、公訴意旨另以：被告陳銀財於前述時、地，亦有與陳銀輝、
    陳銀池共同基於傷害之犯意聯絡，而以徒手毆打陳銀發之頭
    部之行為，致陳銀發受有頭部外傷、鼻樑及上唇挫傷瘀血、
    頸及胸前挫傷、下背挫傷、右肩挫傷瘀血、左耳後撕裂傷
    0.8 公分二處、右耳撕裂傷0.5公分及右手第四指挫傷瘀血
    等傷害。因認被告陳銀財亦涉犯刑法第277條第1項傷害罪嫌
    。
二、按犯罪事實應依證據認定之，無證據不得推定其犯罪事實，
    如不能證明被告犯罪者，應諭知無罪之判決，刑事訴訟法第
    154條、第301條第1項分別定有明文。所謂認定犯罪事實之
    證據，係指足以認定被告確有犯罪行為之積極證據而言，苟
    未能發現相當證據，或證據不足為不利於被告事實之認定時
    ，即應為有利於被告之認定，更不必待何有利之證據，亦不
    能以推測或擬制之方法，以為裁判基礎（最高法院56年度台
    上字第807號判例意旨參照）。
三、檢察官認被告陳銀財涉犯傷害罪嫌，無非係以告訴人陳銀發
    於警詢及偵訊中之指訴、證人施秋雲之證述及陳銀發提出之
    台南市立醫院診斷證明書，為其論據。訊據被告陳銀財堅決
    否認有毆打陳銀發之行為，並以：我看到陳銀發動腳踢陳銀
    池、陳銀池過去揍陳銀發之時就呆掉，也不知道在做什麼，
    想說為何會突然這樣，整個過程時間不久，幾分鐘就結束了
    ，我並沒有出手毆打陳銀發等語，資為抗辯。
四、經查：
  (一)按告訴人之指訴，係以使被告受刑事訴追為目的，是其陳述
    是否與事實相符，仍應調查其他證據，以資審認，最高法院
    52年度台上字第1300號判例意旨足資參照。本件告訴人陳銀
    發與證人施秋雲為夫妻關係，有被告陳銀發之戶籍謄本附於
    臺灣臺南地方法院98年度家護字第635號通常保護令事件影
    印卷內可稽。其二人於系爭家庭成員糾紛之中，休戚相關，
    且一致處於與被告陳銀財、陳銀輝、陳銀池對立之立場。其
    二人一致所為不利於對立方之被告陳銀財之供述，究其實質
    ，要屬告訴人一方共同所為不利於被告陳銀財之指訴，依前
    述最高法院判例意旨之說明，本院認為仍有補強性法則之適
    用，須賴其他可信之事證佐證補強，始得為被告陳銀財有罪
    之認定，應先敘明。
  (二)卷附告訴人陳銀發提出之台南市立醫院診斷證明書，雖足認
    為告訴人陳銀發於系爭糾紛之過程中，受有前揭傷害無訛。
    然同案被告陳銀輝、陳銀池之傷害行為，均亦為告訴人前述
    傷害之造成原因，已經本院認定如前（見本判決有罪部分之
    說明）。故前揭台南市立醫院診斷證明書所載告訴人陳銀發
    之傷害，即難遽認為係被告陳銀財之傷害行為所造成。
  (三)告訴人陳銀發於原審審理時固然證稱：「陳銀財有打我」、
    「陳銀池打我鼻樑之後，我向後退，陳銀財本來就在我的右
    手邊，陳銀輝及陳銀財走過來打我的頭」等語，直指被告陳
    銀財有出手毆打告訴人陳銀發。就被告陳銀財如何出手毆打
    之過程，並證述：「（你發現陳銀財時，他人在何處？）他
    在我的背後，陳銀輝及陳銀財二個人在捶我的頭」、「（陳
    銀輝及陳銀財是如何捶你的頭？）用拳頭打我頭後側」、「
    （你是如何確定是陳銀財打你的？）因為一個人打及二個人
    打的拳頭不同，我感覺的出來，就像下雨般的一直打」、「
    （你證稱那天陳銀財是站在你後面打你，是你感覺的還是有
    看到？）我沒有看到，但是二個人在打和一個人在打的感覺
    我知道」等語。雖告訴人陳銀發是遭受毆打之人，對於出手
    毆打之人理應存有印象，然告訴人陳銀發既自承並未實際看
    到被告陳銀財出手毆打，只是感覺到拳頭像下雨般的一直打
    ，自難依其證言確認來自背後揮拳如雨之毆打，係被告陳銀
    財與同案被告陳銀輝共同所為，抑或同案被告陳銀輝單獨之
    行為。
  (四)證人施秋雲雖於警、偵訊及原審時均證稱：「我看到陳銀輝
    勒住陳銀發的脖子，我就說『你們在做什麼』，我看到陳銀
    池好像重心不穩就倒在茶几上，陳銀財是在沙發左上角的位
    置，陳銀輝勒住陳銀發的脖子是在沙發正中間交接處，是在
    同一個沙發，但一個是在後方，一個在中間處」、「陳銀財
    身體是靠在沙發椅背，人算是跪著在沙發上用拳頭打陳銀發
    的頭部後腦勺」等語。然依據證人陳銀輝、陳銀池之證述，
    證人施秋雲上到二樓時，只有陳銀輝勒住陳銀發的脖子，陳
    銀池在施秋雲質問為什麼打她先生時，就過去打了施秋雲二
    下，後來雙方就散開了。因此，證人施秋雲聽聞二樓有吵鬧
    聲而循聲上樓時，究有無看到被告陳銀財毆打陳銀發之情形
    亦非無疑。
  (五)證人陳銀輝並證稱：「（陳銀池被陳銀發踹踢倒後，你過去
    勒住陳銀發脖子，之後你們就發生糾紛，這時候陳銀財在做
    何事？）他站在他坐的沙發後面」、「（陳銀財有無講何話
    語？）他有罵陳銀發」等語。證人陳銀池亦證述：「在陳銀
    輝及陳銀發在吵架時，陳銀財就站在那邊。我打完後，陳銀
    發的太太說她聽到聲音立刻上來，她上來我大哥就說『都是
    妳這個女人，今天才會這樣』」等語，而均明確證述陳銀財
    未出手毆打告訴人陳銀發。
五、綜上所述，告訴人陳銀發及其妻施秋雲所為供述，經核均屬
    告訴人一方成員共同所為不利於被告陳銀財之指訴；且告訴
    人陳銀發既未親眼看見陳銀財出手毆打，尚難僅憑其感覺，
    即認定被告陳銀財確有毆打傷害陳銀發之事實；而證人陳銀
    輝及陳銀池均明白證述，本件毆打陳銀發之人只有伊等二人
    ，陳銀財並無毆打陳銀發等語，而與證人施秋雲所述不相符
    合。本院認並無充分積極證據足以證明被告陳銀財確有此部
    分傷害犯行，自應認為被告陳銀財此部分被訴事實未獲嚴格
    之證明。
六、原審依刑事訴訟法第301條第1項（漏載第1項），而為被告
    陳銀財無罪之判決，認事用法，並無違誤。況告訴人陳銀發
    及其妻施秋雲所為供述，經核均屬告訴人一方立場一致之成
    員共同所為不利於被告陳銀財之指訴，應賴充分之證據補強
    佐證，始得據為不利於被告陳銀財之認定，已經本院說明如
    前。檢察官上訴意旨認為既經告訴人陳銀發及證人施秋雲一
    致供述詳實，已足嚴格證明被告陳銀財此部分犯行，認原判
    決此部分認定事實及適用法律違誤，為無理由，亦應駁回。
據上論結，應依刑事訴訟法第368條，刑法第74條第1項第1款，
家庭暴力防治法第38條第1項，判決如主文。
本案經檢察官張太龍到庭執行職務。
中    華    民    國   100    年    3     月    29    日
                  刑事第二庭    審判長法  官  葉居正
                                      法  官  陳春長
                                      法  官  陳欽賢
以上正本證明與原本無異。
不得上訴。
                                      書記官  施淑華
中    華    民    國   100    年    3     月    29     日
附錄本案論罪科刑法條全文：
中華民國刑法第277條第1項（普通傷害罪）
傷害人之身體或健康者，處3年以下有期徒刑、拘役或1千元以下
罰金。